【裁判字號】    99,易,578
【裁判日期】    990602
【裁判案由】    詐欺
【裁判全文】
臺灣臺南地方法院刑事判決               99年度易字第578號
公  訴  人  臺灣臺南地方法院檢察署檢察官
被      告  乙○○
上列被告因詐欺案件，經檢察官提起公訴（99年度偵字第4603號
），本院以簡式審判程序判決如下：
    主  文
乙○○幫助犯詐欺取財罪，處有期徒刑參月，如易科罰金，以銀
元參佰元即新臺幣玖佰元折算壹日；減為有期徒刑壹月又壹拾伍
日，如易科罰金，以銀元參佰元即新臺幣玖佰元折算壹日。。
    事實及理由
一、被告乙○○所犯係死刑、無期徒刑、最輕本刑為3年以上有
    期徒刑以外之罪，其於準備程序中就被訴事實為有罪之陳述
    ，經受命法官告知簡式審判程序之旨，並聽取其與公訴人之
    意見後，本院合議庭裁定由受命法官獨任進行審判程序，合
    先敘明。
二、本件犯罪事實及證據，除犯罪事實第3行關於被告交付帳戶
    資料之時間「於民國92年11月6日前之某日」，應更正為「
    於民國92年9月30日先辦理語音功能後，再於同日某時許」
    外，餘均引用檢察官起訴書之記載（如附件），並就證據部
    分增列：被告於本院審理時之自白。
三、被告行為後，如附表所示之相關法律均業經修正，並俱於95
    年7月1日施行，玆經整體比較結果，裁判時法並未較為有利
    ，依刑法第2條第1項規定，自應適用各該行為時法，即修正
    前法。被告將其所有之郵政帳戶存摺、提款卡及密碼，交予
    不詳姓名之人用以詐騙財物，係對他人所遂行之詐欺取財犯
    行資以助力，核其所為，係犯刑法第30條第1項、第339條第
    1項之幫助詐欺取財罪。被告並未實際參與詐欺犯行，所犯
    情節較正犯輕微，爰依刑法第30條第2項規定，減輕其刑。
    爰審酌被告明知詐騙行為猖獗，仍提供帳戶予不法份子使用
    ，助長犯罪，除使被害人受有損害，並造成國家查緝犯罪之
    困難，破壞社會治安及金融秩序，所為實不足取，惟念其犯
    後坦承犯行，態度尚佳，兼衡被害人受騙之金額等一切情狀
    ，量處如主文所示之刑，並依修正前刑法第41條第1項前段
    規定，諭知易科罰金之折算標準，以資懲儆。又被告犯罪時
    間係在96年4月24日之前，所犯之罪核符中華民國九十六年
    罪犯減刑條例第2條第1項之規定，復無同條例第3條規定之
    除外情事存在，合於減刑條件，爰併依同條例第2條第1項第
    3款之規定，減其宣告刑，並諭知易科罰金之折算標準。
據上論斷，應依刑事訴訟法第299條第1項前段、第273條之1第1
項、第310條之2、第454條第2項，刑法第2條第1項前段、第30條
、第339條第1項、（修正前）第41條第1項前段，罰金罰鍰提高
標準條例第1條前段、（修正前）第2條，現行法規所定貨幣單位
折算新臺幣條例第2 條，中華民國九十六年罪犯減刑條例第2條
第1項第3款、第4條、第7條，判決如主文。
本案經檢察官甲○○到庭執行職務。
中    華    民    國    99    年    6     月    2     日
                  刑事第十二庭  法  官  周宛瑩
以上正本證明與原本無異。
如不服本判決應於收受本判後10日內向本院提出上訴書狀，並應
敘述具體理由。其未敘述上訴理由者，應於上訴期間屆滿後20日
內向本院補提理由書狀（均須按他造當事人之人數附繕本）「切
勿逕送上級法院」。
                                書記官  黃傳鈞
中    華    民    國    99    年    6     月    2     日
附表：
┌────┬────────────┬────────────┬──────┬─────┐
│變更部分│行為時法（下稱舊法）之內│裁判時法（下稱新法）之內│比較理由    │比較結果  │
│        │容                      │容                      │            │          │
├────┼────────────┼────────────┼──────┼─────┤
│【罰金刑│法定刑有處罰金（銀元）者│刑法施行法第1條之1規定，│刑法之貨幣單│被告所犯刑│
│貨幣單位│，依罰金罰鍰提高標準條例│94年1月7日刑法修正施行後│位由銀元變更│法第339 條│
│之變更】│第1 條前段規定，就其數額│，分則編所定罰金貨幣單位│為新台幣，且│第1 項之罰│
│        │得提高為10倍；再依現行法│為新台幣，且分則編未修正│刑法分則之罰│金刑，適用│
│        │規所定貨幣單位折算新台幣│之條文定有罰金者，提高其│金數額，亦視│新舊法所科│
│        │條例第2條規定，以3倍折算│數額為30倍；但72年6 月26│該分則先前曾│之數額均相│
│        │新台幣。即將原法定罰金刑│日至94年1月7日新增或修正│修正與否，而│同，是以新│
│        │度之銀元，以30倍換算新台│之條文，則提高其數額為3 │分別提高3或 │法並未較有│
│        │幣。                    │倍。                    │30倍。      │利。      │
├────┼────────────┼────────────┼──────┼─────┤
│【罰金刑│（銀元）1元以上。       │新台幣1000元以上。      │新法提高罰金│舊法有利。│
│之下限】│參照上開規定，經提高10倍│                        │刑之下限（由│          │
│刑法第33│後，再折算新台幣，即新台│                        │新台幣30元提│          │
│條第5 款│幣30元。                │                        │高至1000元）│          │
│        │                        │                        │。          │          │
├────┼────────────┼────────────┼──────┼─────┤
│【易科罰│以（銀元）1元以上3元以下│以新台幣1000元、2000元或│易科罰金折算│舊法有利。│
│金之折算│折算1日。               │3000元折算1 日。        │標準由銀元  │          │
│標準】刑│復依罰金罰鍰提高標準條例│                        │300元即新台 │          │
│法第41條│第2條規定（已於95年5月17│                        │幣900元，提 │          │
│第1 項前│日修正刪除，於同年7月1日│                        │高為以新台幣│          │
│段      │施行），提高100倍後，再 │                        │1000元、2000│          │
│        │折算新台幣，即以新台幣  │                        │元或3000元折│          │
│        │300元以上900元以下折算1 │                        │算1日。     │          │
│        │日。                    │                        │            │          │
├────┴────────────┴────────────┴──────┴─────┤
│綜上比較結果，以舊法較有利於被告。                                                    │
└───────────────────────────────────────────┘
附錄本案論罪法條：
中華民國刑法第339條
（普通詐欺罪）
意圖為自己或第三人不法之所有，以詐術使人將本人或第三人之
物交付者，處5年以下有期徒刑、拘役或科或併科1千元以下罰金
。
以前項方法得財產上不法之利益或使第三人得之者，亦同。
前二項之未遂犯罰之。
附記事項：告訴人或被害人對於判決如有不服，請具備理由逕向
檢察官聲請檢察官提起上訴，其上訴期間之計算，係以檢察官收
受判決正本日期為準。

司法院資訊處製作；財團法人民間司法改革基金會備份。
